【裁判字號】    96,訴,3933
【裁判日期】    970828
【裁判案由】    進口貨物核定完稅價格
【裁判全文】
臺北高等行政法院判決
                                     96年度訴字第03933號
                              .
原      告  暉民汽車有限公司
代  表  人  甲○○
被      告  財政部基隆關稅局
代  表  人  呂財益（局長）
訴訟代理人  乙○○
上列當事人間因進口貨物核定完稅價格事件，原告不服財政部中
華民國96年9月26日台財訴字第09600370100號訴願決定，提起行
政訴訟。本院判決如下：
    主  文
原告之訴駁回。
訴訟費用由原告負擔。
    事  實
一、事實概要：
    原告委由勝順報關有限公司於95年8月17日向被告報運進口
    美國產製汽車乙輛（進口報單號碼：第AA/95/4005/0023號
    ），原申報完稅價格為FOB USD 46,000/UNT，經依關稅法第
    18條第2項規定，准由原告繳納相當金額保證金先行驗放，
    事後再加審查。嗣被告據財政部關稅總局驗估處（下稱驗估
    處）通報查價結果，將來貨改按FOB USD 58,307/UNT核估完
    稅價格，予以增估補稅。原告不服，申請復查，未獲變更，
    提起訴願，亦遭駁回，遂向本院提起本件行政訴訟。
二、兩造聲明：
    (一)原告聲明：
      1.訴願決定、復查決定及原處分均撤銷。
      2.訴訟費用由被告負擔。
    (二)被告聲明：
      1.駁回原告之訴。
      2.訴訟費用由原告負擔。
三、兩造陳述：
    (一)原告經合法通知未於言詞辯論期日到場，依其起訴書狀所
      載及陳述：
      1.本件申報之交易價格發票及銀行匯款水單，經被告查證
        事實無誤，被告未依關稅法第29條第1項及第2項規定，
        辦理課徵進口貨物，實有違法之處。
      2.經查國內〝GM CADILLAC〞代理商所進口相同或類似之
        物品，如生產國別同為USA、功能相同為交通工具汽車
        、特性及組成之原材料相符，如同廠牌〝CADILLAC〞型
        號：DTS、STS、CTS、SRX…等。被告於訴願答辯書稱查
        無類似貨物之交易價格，實為未善盡查證之責。且凡進
        口稅則9851.00.00.17-3之車輛一律經過被告驗估處查
        價，顯見被告亦有隱瞞不告之實。
      3.按完稅價格，可依關稅法第29條至34條之規定者，即不
        得適用關稅法第35條，以合理方法核定之。被告未依前
        述稅法辦理，乃依關稅法第35條規定，爰參據我駐洛杉
        磯臺北經濟文化辦事處商務組訪查之價格核定，而實際
        上駐外單位訪查之價格為零售之價格，尚有議價空間，
        且訪查之價格為單筆交易價格，無實際交易價格，亦未
        買賣議價，原告與國外供應商JETWORLD INC.已有長期
        信譽買賣之實際交易，價格上必然比被告訪查之價格低
        。
      4.被告另依KELLY（原告誤植為KEEY）BLUE BOOK所載價格
        與訪查價格相當，認定完稅價格為FOB USD 58,307/
        UNIT，而KELLY BLUE BOOK僅是市場交易參考價，而非
        市場交易價，且歷年來被告依KEEY BLUE BOOK所戴價格
        均有折扣核定完稅價格為不爭之事實。故被告認定之完
        稅價格FOB USD 58,307/UNIT，尚有不妥之處。
      5.原告訪查國內〝GM CADILLAC〞代理商所進口相同或類
        似之物品代理商，為求賦稅公平原則，請鈞院詳酌。
      6.市場買賣交易本無一定利潤，被告並未考量原告公司成
        立必須負擔各項會計科目，即不應依據國內單筆交易利
        潤判定國外成交價格。系爭進口車輛且尚有噪音、污染
        、油耗等手續，如有一項檢測未過，即無法領照駕駛，
        所虧損之進口稅、賣方悔約金等風險；如順利完成交易
        ，亦有售後保養、保固及不良退換、維修等負擔云云。
      7.提出本件訴願決定書、交易價格發票及銀行匯款水單等
        件影本為證。
    (二)被告主張：
      1.按關稅法第29條第1、2項之規定，進口貨物之完稅價格
        未能按前條所定之實付或應付之價格核估者，依同法第
        31 條至35條之規定，依序按同樣貨物之交易價格、類
        似貨物之交易價格、國內銷售價格、計算價格及以合理
        方法核估。
      2.查本件來貨為新車，原申報價格為FOB USD 46,000/UNT
        ，原核估時雖經駐外單位訪查結果，報關發票與供應商
        JETWORLD INC.提供之存檔發票影本相符，惟駐外單位
        另向本件供應商之上一手經銷商處查得實際採購價格與
        KELLY BLUE BOOK所載價格（即為原核估價格FOB USD
        58,307/UNT）相當，致本件原申報價格真實性存疑，原
        告至今尚未提出合理說明，依關稅法第29條第5項之規
        定，系爭貨物視為無法按該條規定核估其完稅價格。
      3.按關稅法第31及第32條之規定，系爭車輛之廠牌及型號
        為〝CADILLAC〞ESCALADE，與原告所列舉〝CADILLAC
        〞DTS、STS、CTS及SRX等車款之型號、排氣量及售價皆
        不相同（原處分卷2詳附件3-1），各車款間在交易上無
        法互為替代，顯非前開規定所稱之同樣或類似貨物；另
        查系爭貨物出口時（95年8月2日）（原處分卷1附件1）
        或出口前、後之通關資料（原處分卷2附件3-2），該期
        間除系爭車輛外，僅有另一進口人於95年8月29日報運
        2007 CADILLAC ESCALADE車輛進口（原處分卷卷2附件
        3-3），惟該車輛係墨西哥製之TRUCK車型，與系爭車輛
        為美國製之WAGON車型相較，產地及功能均不相同，且
        該車輛係依關稅法第35條規定增估補稅，而非依同法第
        29條之規定按交易價格核定完稅價格，故無法依前開條
        文規定核定其完稅價格。除此之外，查無其他進口人報
        運同樣或類似貨物進口，原告所稱代理商所進口相同或
        類似之物品乙節，顯非事實。
      4.系爭貨物無法依關稅法第29、31及32條規定核估完稅價
        格已如前述，原告雖提供來貨進口後售予悍威汽車有限
        公司之單據供核，惟該公司與原告具有特殊關係，與同
        法第33條第3項規定不符，不得據該筆國內銷售價格核
        定來貨之完稅價格，且除該筆交易外，查無同期間同樣
        或類似貨物售予無特殊關係者之國內銷售價格資料，亦
        查無計算價格之相關資料可供參考，故無法依同法第33
        條及第34條規定核估其完稅價格，乃參據駐外單位查得
        價格資料（本案車輛經銷商售出時之實際交易價格與
        KELLY BLUE BOOK所載價格相當，KELLY BLUE BOOK所載
        價格FOB USD 58,307），以合理方法核估完稅價格，於
        法洵無不合等語。
    理  由
一、本件原告受合法通知，無正當理由未於97年8月14日上午言
    詞辯論時到場，核無民事訴訟法第386 條各款所列情形，爰
    依行政訴訟法第218 條準用民事訴訟法第385 條第1 項前段
    之規定，由被告聲請而為一造辯論判決。
二、原告起訴時，被告之代表人為丘欣，嗣變更為呂財益，並由
    呂財益聲明承受訴訟，有其提出之聲明承受訴訟狀附卷可稽
    ，核無不合，應予准許，合先敘明。
三、按「為加速進口貨物通關，海關得按納稅義務人應申報之事
    項，先行徵稅驗放，事後再加審查；該進口貨物除其納稅義
    務人或關係人業經海關通知依第13條規定實施事後稽核者外
    ，如有應退、應補稅款者，應於貨物放行之翌日起6個月內
    ，通知納稅義務人，逾期視為業經核定。」；「從價課徵關
    稅之進口貨物，其完稅價格以該進口貨物之交易價格作為計
    算根據。前項交易價格，指進口貨物由輸出國銷售至中華民
    國實付或應付之價格。」；「進口貨物之完稅價格，未能依
    第29條規定核定者，海關得按該貨物出口時或出口前、後銷
    售至中華民國之同樣貨物之交易價格核定之。…」；「進口
    貨物之完稅價格，未能依第29條及前條規定核定者，海關得
    按該貨物出口時或出口前、後銷售至中華民國之類似貨物之
    交易價格核定之。…」；「進口貨物之完稅價格，未能依第
    29 條、第31條及前條規定核定者，海關得按國內銷售價格
    核定之。」；「進口貨物之完稅價格，未能依第29條、第31
    條、第32條及前條規定核定者，海關得按計算價格核定之。
    」；「進口貨物之完稅價格，未能依第29條、第31條、第32
    條、第33條及前條規定核定者，海關得依據查得之資料，以
    合理方法核定之。」，關稅法第18條第1項、第29條第1項及
    第2項、第31條第1項前段、第32條第1項、第33條第1項、第
    34條第1項及第35條第1項各定有明文。
四、前揭事實概要所載各情，為兩造所不爭，且有上開各該函文
    、原處分、復查決定書及訴願決定書等件影本附原處分卷及
    訴願機關卷可稽。茲依前述兩造主張之意旨，就本件爭點敘
    明判決之理由。
五、被告依查得資料將系爭貨物改按FOB USD 58,307/UNT核估完
    稅價格，並無不合：
    (一)按「海關對納稅義務人提出之交易文件或其內容之真實性
      或正確性存疑，納稅義務人未提出說明或提出說明後，海
      關仍有合理懷疑者，視為無法按本條規定核估其完稅價格
      。」，關稅法第29條第5 項定有明文。本件原告於95年8
      月17日報運進口系爭美國產製汽車乙輛，原申報單價為
      FOB USD 46,000/UNT，雖檢附國外出口廠商JET WORLD
      ING.發票及結匯證明供核，惟來貨為未經使用之新車，經
      我駐外單位通報調查結果，本件車輛由當地經銷商售出時
      之實際交易價格與KELLY BLUE BOOK 所載價格（按其價格
      高於原告申報之價格）相當等情在案，有駐外單位95年12
      月18日第951201號傳真電文附卷（原處分卷2 附件2-2 ）
      可稽；又原告所提銀行結匯證明，如別無其他佐證，亦尚
      難認定即為本件匯款金額；原告原申報價格，既與查得之
      價格相較偏低且未能提供合理說明及相關佐證資料，即有
      合理懷疑；被告以系爭貨物無法按關稅法第29條規定以該
      申報價格作為核估完稅價格之依據，並無不合。
    (二)次查，系爭來貨為貿易商首次進口2007年CADILLAC
      ESCALADE新車，查無關稅法第31條及第32條規定之同樣或
      類似貨物價格資料；又來貨之買受人為悍威汽車有限公司
      ，與原告具有特殊關係（兩公司之負責人為父子關係），
      有統一發票、談話紀錄等件影本（原處分卷2 附件2-4 ）
      可稽，依關稅法第33條第3 項規定，不得以該國內銷售價
      格核定系爭貨物之完稅價格，且除該筆交易外，查無同期
      間同樣或類似貨物售予無特殊關係者之國內銷售價格資料
      ，亦查無計算價格之相關資料可供參考。從而，被告以本
      件來貨之完稅價格，無法依關稅法第29 條 、第31條至第
      34條規定核定，乃依同法第35條規定，參據駐外單位查得
      資料（據經銷商查證結果，本案售出車輛時實際交易價格
      與KELLY BLUE BOOK 所載同年份及款式車輛之新車價格相
      當），加計來車另裝置之配備，以合理方法核估系爭來貨
      完稅價格FOB USD 58,307/UNT，尚為合理，核屬妥適。
    (三)按關稅法第31及第32條之規定，系爭車輛之廠牌及型號為
      〝CADILLAC〞ESCALADE，與原告所列舉〝CADILLAC〞DTS
      、STS 、CTS 及SRX 等車款之型號、排氣量及售價皆不相
      同（原處分卷2 附件3-1 附表及各該種類汽車資料影本可
      證），各車款間在交易上無法互為替代，顯非前開規定所
      稱之同樣或類似貨物；另查，系爭貨物出口時（95年8 月
      2 日）（原處分卷1 附件1 ）或出口前、後之通關資料（
      原處分卷2 附件3-2 ），該期間除系爭車輛外，僅有另一
      進口人於95年8 月29日報運2007 CADILLAC ESCALADE車輛
      進口（原處分卷卷2 附件3-3 進口報單影本可證），惟該
      車輛係墨西哥製之TRUCK 車型，與系爭車輛為美國製之
      WAGON 車型相較，產地及功能均不相同，且該車輛係依關
      稅法第35條規定增估補稅，而非依同法第29條之規定按交
      易價格核定完稅價格，故無法依前開條文規定核定其完稅
      價格。此外，復查無其他進口人報運同樣或類似貨物進口
      ，原告所稱代理商所進口相同或類似之物品云云，並非屬
      實，附此敘明。
六、被告所為增估補稅之處分，並無違誤：
    承上所述，被告依查得資料將系爭貨物改按FOB USD 58,
    307/UNT 核估完稅價格，據以增估補稅，並無違誤。
七、從而，本件被告就原告進口之系爭貨物，改按FOB USD 58,3
    07/UNT核估完稅價格，予以增估補稅，於法並無違誤。復查
    及訴願決定遞予維持，亦無不合。原告徒執前詞，訴請撤銷
    ，為無理由，應予駁回。
據上論結，本件原告之訴為無理由，依行政訴訟法第98條第1 項
前段、第218 條，民事訴訟法第385 條第1 項前段，判決如主文
中    華    民    國    97    年     8    月   28     日
                   臺北高等行政法院第五庭
                             審判長法  官  張瓊文
                                   法  官  林育如
                                   法  官  蕭忠仁
上為正本係照原本作成。
如不服本判決，應於送達後20日內，向本院提出上訴狀並表明上
訴理由，如於本判決宣示後送達前提起上訴者，應於判決送達後
20日內補提上訴理由書（須按他造人數附繕本）。
中    華    民    國    97    年     8    月   28     日
                                   書記官  蕭純純


司法院資訊處製作；財團法人民間司法改革基金會備份。
